臺灣高等法院刑事判決　　　　　　　　100年度上訴字第653號
上　訴　人　臺灣士林地方法院檢察署檢察官
被　　　告　黃仁義
上列上訴人因被告違反毒品危害防制條例案件，不服臺灣士林地
方法院100年度審訴字第2號，中華民國100年1月17日第一審判決
（起訴案號：臺灣士林地方法院檢察署99年度毒偵字第2298號）
，提起上訴，本院判決如下：
    主  文
原判決撤銷。
黃仁義施用第一級毒品，累犯，處有期徒刑玖月。扣案之第一級
毒品海洛因（驗餘淨重零點壹壹陸公克）沒收銷燬，包裝該海洛
因之塑膠空包裝袋壹個沒收。
    事  實
一、黃仁義前於民國87年間，因施用毒品案件，臺灣板橋地方法
    院裁定送觀察、勒戒後，認有繼續施用毒品傾向，再經同法
    院裁定令入戒治處所施以強制戒治，嗣因執行成效良好，由
    同法院以88年度毒聲字第1640號裁定停止戒治，所餘戒治期
    間付保護管束，至88年8月23日保護管束期滿未經撤銷，視
    為執行完畢，並由臺灣板橋地方法院檢察署檢察官以88年度
    戒毒偵字第75號為不起訴處分確定。另因施用毒品案件，經
    同法院以88年度毒聲字第7452號裁定送觀察、勒戒後，認有
    繼續施用毒品傾向，再經同法院裁定令入戒治處所施以強制
    戒治，至89年8月22日停止處分出所；刑責部分經同法院以
    89年度易字第614號判決處有期徒刑6月，與他案接續執行後
    ，於90年11月12日執行完畢。又於92年間，因施用毒品案件
    ，經同法院以92年度毒聲字第2233號裁定令入戒治處所施以
    強制戒治，於93年1月9日因毒品危害防制條例修正而釋放出
    所，刑責部分經同法院以92年度訴字第2040號判處有期徒刑
    9月、8月，應執行有期徒刑1年4月，嗣經本院以93年度上訴
    字第197號判決駁回上訴確定。又於93年間因施用毒品案件
    ，經原法院以94年度訴字第213號判決處有期徒刑1年確定。
    又因偽造文書案件，經臺灣雲林地方法院以95年度虎簡字第
    304號判決處有期徒刑6月確定，上揭3案嗣經臺灣雲林地方
    法院以97年度聲減字第45號裁定減刑並分別定應執行刑為有
    期徒刑8月、8月確定，95年12月26日假釋出監，於96年6月
    17日縮刑期滿執行完畢。又因施用毒品案件，經臺灣板橋地
    方法院以96年度易字第2176號判決處有期徒刑7月，嗣經本
    院以96年度上易字第2361號判決駁回上訴確定，於97年12月
    17日縮刑期滿執行完畢。詎其仍不知悔改，於前案強制戒治
    執行完畢釋放後5年內再犯施用毒品罪，經法院判處罪刑確
    定後，復基於施用第一級毒品海洛因之犯意，於99年11月3
    日上午8時許，在位於臺北縣中和市（現已改制為新北市中
    和區○○○路637巷52弄6之3號之住處內，以針筒注射方式
    ，施用第一級毒品海洛因1次。
二、案經臺北市政府警察局大同分局報告臺灣士林地方法院檢察
    署檢察官偵查起訴。
    理  由
壹、證據能力部分
    按被告以外之人於審判外之言詞或書面陳述，除法律有規定
    者外，不得作為證據；又被告以外之人於審判外之陳述，雖
    不符第159條之1至第159條之4之規定，但經當事人於審判程
    序同意作為證據，法院審酌該言詞陳述或書面陳述作成時之
    情況，認為適當者，亦得為證據；當事人、代理人或辯護人
    於法院調查證據時，知有第159條第1項不得為證據之情形，
    而未於言詞辯論終結前聲明異議者，視為有前項之同意，刑
    事訴訟法第159條第1項、第159條之5規定甚明。經查，本判
    決後開所引用之各該被告以外之人於審判外之陳述（包括書
    面陳述），雖屬傳聞證據，惟於本院審理時，被告黃仁義及
    檢察官均表示對證據能力無意見而不予爭執，且迄至言詞辯
    論終結前亦均未聲明異議，本院審酌上開證據資料製作時之
    情況，尚查無違法不當及證明力明顯過低之瑕疵，亦認為以
    之作為證據應屬適當，故揆諸前開法律規定與說明，爰逕依
    刑事訴訟法第159條之5規定，認前揭證據資料均例外有證據
    能力。
貳、實體部分
一、上揭犯罪事實，業據被告於原審及本院審理時坦承不諱，且
    其為警查獲時所採集之尿液，經以酵素免疫分析法初步篩選
    ，再以氣相層析質譜儀分析法確認，呈現嗎啡（施用毒品海
    洛因代謝物為嗎啡）陽性反應，有臺北市政府警察局偵辦毒
    品案件尿液檢體委驗單（檢體編號043528）、臺灣尖端先進
    生技醫藥股份有限公司99年11月19日濫用藥物檢驗報告各1
    份在卷可稽（見偵查卷第78頁、第76頁），復有扣案之白色
    粉末1袋（驗前總毛重0.2380公克，淨重0.1180公克，取樣
    0.0020公克，餘重0.1160公克），經交通部民用航空局航空
    醫務中心鑑定結果，檢出第一級毒品海洛因成分，亦有該中
    心99年11月18日航藥鑑字第0997081號毒品鑑定書1紙（見偵
    查卷第74頁）在卷可憑，足徵被告前開施用毒品自白，與事
    實相符合，堪予採信。是本件事證明確，被告犯行洵堪認定
    ，應依法論科。
二、查海洛因為毒品危害防制條例所稱之第一級毒品，觀諸該條
    例第2條第2項第1款規定甚明。核被告所為施用海洛因行為
    ，係犯毒品危害防制條例第10條第1項之施用第一級毒品罪
    。其施用第一級毒品前持有第一級毒品之低度行為，為施用
    第一級毒品之高度行為所吸收，不另論罪。再被告有上述前
    科執行情形，此有本院被告前案紀錄表1份在卷可佐，其於
    前案有期徒刑執行完畢後，5年內故意再犯有期徒刑以上之
    本罪，為累犯，應依法加重其刑。原審予以被告論罪科刑，
    固非無見，惟查：被告自87年起即屢犯施用毒品罪，迄今已
    第6犯，且前次施用第二級毒品罪，業經本院判處有期徒刑7
    月確定，有本院被告前案紀錄表存卷可查，顯然被告施用毒
    品成癮，難以控制，原審未對被告此次犯行加重處罰，僅量
    處有期徒刑7月，猶嫌輕縱，恐難收矯正之效，即有未當。
    檢察官上訴意旨指摘原審量刑過輕，核有理由，自應由本院
    將原判決予以撤銷改判。爰審酌被告前有多次施用毒品之前
    科，且經觀察、勒戒及強制戒治程序，仍無法戒除毒癮，復
    又觸犯本件施用第一級毒品犯行，顯示其無戒絕之決心，惟
    其施用毒品僅係傷害自身健康，所生危害非鉅，且犯後已知
    坦承犯行，態度尚屬良好等一切情狀，量處如主文第2項所
    示之刑。又扣案之第一級毒品海洛因（毛重0.238公克，淨
    重0.118公克，取樣0.002公克，餘重0.116公克），係違禁
    物，不問屬於被告與否，應依毒品危害防制條例第18條第1
    項前段規定宣告沒收銷燬，而包裝上開海洛因之塑膠空包裝
    袋1個，為被告所有供本件施用第一級毒品犯罪所用之工具
    ，業據被告於原審審理中供承明確，乃依刑法第38條第1項
    第2款規定宣告沒收，附此敘明。
據上論斷，應依刑事訴訟法第369條第1項前段、第364條、第299
條第1項前段，毒品危害防制條例第10條第1項、第18條第1項前
段，刑法第11條、第47條第1項、第38條第1項第2款，判決如主
文。
本案經檢察官陳玉珍到庭執行職務。
中    華    民    國   100    年    4     月    28    日
                  刑事第十二庭審判長法  官  蔡永昌
                                    法  官  蔡新毅
                                    法  官  蘇隆惠
以上正本證明與原本無異。
如不服本判決，應於收受送達後10日內向本院提出上訴書狀，其
未敘述上訴之理由者並得於提起上訴後10日內向本院補提理由書
（均須按他造當事人之人數附繕本）「切勿逕送上級法院」。
                                    書記官  楊妙恩
中    華    民    國   100    年    4     月    28    日
附錄本案論罪科刑法條之依據：
毒品危害防制條例第10條第1項：
施用第一級毒品者，處6月以上5年以下有期徒刑。